臺灣雲林地方法院刑事判決
110年度訴字第706號
公  訴  人  臺灣雲林地方檢察署檢察官
被      告  蘇崇銘



指定辯護人  本院公設辯護人郭雅琳                    
上列被告因違反個人資料保護法等案件，經檢察官提起公訴（11
0年度偵字第5544號），於本院準備程序中，被告就被訴事實為
有罪之陳述，經本院合議庭裁定由受命法官獨任進行簡式審判程
序，判決如下：
    主  文
蘇崇銘犯個人資料保護法第四十一條之非公務機關未於蒐集特定
目的必要範圍內利用個人資料罪，累犯，處有期徒刑參月，如易
科罰金，以新臺幣壹仟元折算壹日。
未扣案OPPO廠牌手機壹支，沒收之，於全部或一部不能沒收或不
宜執行沒收時，追徵其價額。
    事  實
一、蘇崇銘於民國110年2月至3月間，在雲林縣某汽車旅館，以
    其所有之OPPO廠牌手機(下稱本案手機)拍攝其當時女友孫苡
    家手背照片(含手指刺青)1張、裸露下體照片2張(裸露下體
    照片部分無證據證明孫苡家未同意，公訴意旨認手背照片涉
    及妨害秘密罪嫌部分，由本院不另為無罪諭知，詳後述)。
    嗣2人分手後，蘇崇銘明知上開裸露大腿、下體照片為孫苡
    家身體隱私部位之電磁紀錄，且上開3張照片均屬於孫苡家
    之個人資料，亦明知非公務機關對個人資料之利用，應於蒐
    集之特定目的必要範圍內為之，並應符合個人資料保護法第
    20條所定之各款情形者，始得為特定目的外之利用，竟基於
    妨害秘密及非法利用個人資料之犯意，於110年6月25日晚間
    11時25分許，以本案手機之電腦相關設備連接網際網路後，
    在其位在雲林縣崙背鄉之居所，透過通訊軟體LINE，將其持
    有孫苡家上開照片3張個人資料之電磁紀錄，接續傳送予孫
    苡家前夫張育圖，無故洩漏及非法利用其因手機設備所持有
    孫苡家之個人隱私資料(裸露下體部分)，足生損害於孫苡家
    。嗣經張育圖收到上開照片，告知孫苡家此事，孫苡家報警
    查悉上情。
二、案經孫苡家訴由雲林縣警察局虎尾分局報告臺灣雲林地方檢
    察署檢察官偵查起訴。
    理  由
一、本件被告蘇崇銘所犯者非為死刑、無期徒刑、最輕本刑為3 
    年以上有期徒刑之罪或高等法院管轄第一審案件，其於準備
    程序進行中，先就被訴事實為有罪之陳述，經告知其簡式審
    判程序之旨，並聽取公訴人、被告及辯護人之意見後，本院
    合議庭依刑事訴訟法第273條之1第1項，裁定由受命法官獨
    任進行簡式審判程序。
二、認定犯罪事實所憑之證據及理由
    上開犯罪事實，業據被告於警詢、偵查及審判中坦承不諱(
    警卷第3頁至第9頁、偵卷第39頁、第40頁、本院卷第46頁、
    第52頁)，並經證人即告訴人孫苡家、證人張育圖證述在案
    （警卷第11頁至第23頁、偵卷第25頁至第27頁、第45頁)，
    且有被告持用門號所傳簡訊擷圖1紙、LINE對話紀錄擷圖4紙
    、臺灣雲林地方檢察署檢察官勘驗筆錄1份在卷可稽（警卷
    第25頁至第29頁、第47頁至第59頁），足認被告之自白與事
    實相符，可信為真實。本案事證明確，被告犯行堪以認定，
    應依法論科。
三、論罪科刑之理由
　㈠個人資料保護法所指「個人資料」，係指自然人之姓名、出
    生年月日、國民身分證統一編號、護照號碼、特徵、指紋、
    婚姻、家庭、教育、職業、病歷、醫療、基因、性生活、健
    康檢查、犯罪前科、聯絡方式、財務情況、社會活動及其他
    得以直接或間接方式識別該個人之資料，個人資料保護法第
    2條第1款定有明文。質言之，就資訊之本身進行觀察，若藉
    由比對、連結、勾稽等方式，已足以辨識、特定具體個人，
    該資訊即屬個人資料，而有個人資料保護法之適用。又個人
    資料保護法第41條所稱「意圖為自己或第三人不法之利益」
    ，應限於財產上之利益；至所稱「損害他人之利益」，則不
    限於財產上之利益(最高法院109年度台上大字第186號刑事
    裁定意旨參照)。查被告所傳送之照片3張，手背照片中手指
    有刺青，裸露下體照片中亦有告訴人面容及手臂刺青，是將
    上開具有告訴人特徵之資訊相互比對，足以辨識為告訴人，
    自屬個人資料保護法所稱之個人資料。則本件被告未經告訴
    人同意或授權，復無個人資料保護法第20條第1項所定得利
    用個人資料之情形，擅自將可辨識為告訴人身體部位內容照
    片之個人資料傳送給張育圖，雖未取得任何財產上之利益，
    然其所為，使告訴人生活私密領域曝光，致告訴人精神上受
    到莫大之痛苦，顯已損害告訴人之人格利益。
  ㈡無故洩漏因利用電腦或其他相關設備知悉或持有他人之秘密
    者，處2年以下有期徒刑、拘役或1萬5,000元以下罰金，為
    刑法第318條之1所明定，上開條文所稱秘密類型，一般固指
    具有特定意義之資訊內容，如工商秘密、業務秘密等，保護
    重點在資訊內容，不論洩漏秘密之客體是否為原始資料，均
    為上開條文所稱之秘密。然上開條文於我國刑法體例安排上
    ，係規定在刑法中之妨害秘密罪章，而該罪章中所保障之秘
    密類型，除前揭具有特定意義之資訊內容外，尚包括屬個人
    隱私而不一定具有特定意義之圖片、影像，如刑法第315條
    之1及第315之2所保護之法益為被竊聽、竊錄者之個人隱私
    ，其保障之秘密類型即包含不具特定意義之個人身體隱私部
    位之圖片或影像，是以，刑法第318條之1所稱秘密，既未限
    定秘密類型，則不論是具有特定意義之資訊內容，或屬個人
    隱私而不具特定意義之圖片、影像，均為該條文所保護之秘
    密。再現行智慧型手機具有電腦運算及連線上網之功能，相
    當於電腦相關設備。是本案被告利用本案手機之相關電腦設
    備拍攝而持有上開裸露下體照片2張，乃關於他人身體隱私
    部位之秘密，被告復透過通訊軟體傳送洩漏予他人，自該當
    刑法第318條之1之無故洩漏因利用電腦相關設備而持有他人
    之秘密罪。
　㈢核被告所為，係犯個人資料保護法第41條第1項之違反同法第
    20條第1項之非公務機關未於蒐集之特定目的必要範圍內利
    用個人資料罪及刑法第318條之1之無故洩漏因利用電腦相關
    設備而持有他人之秘密罪。
  ㈣被告在同一時間、地點，接連傳送上開照片之行為，係基於
    同一目的而為，依一般社會健全觀念，難以強行分開，在刑
    法評價上，應視為數個舉動之接續施行，合為包括之一行為
    予以評價，屬接續犯。
  ㈤被告以一傳送電磁紀錄之行為，同時觸犯上開2罪名，為想像
    競合犯，依刑法第55條之規定，應從較重之個人資料保護法
    第41條第1項規定處斷。
  ㈥被告前因違反廢棄物清理法案件，經本院以105年度簡字第73
    號判決判處應執行有期徒刑1年2月，緩刑3年確定，嗣又經
    本院以106年度撤緩字第12號裁定撤銷緩刑，入監執行後於1
    07年11月26日縮短刑期假釋出監付保護管束，於108年3月27
    日假釋期滿未經撤銷，以已執行論等情，有臺灣高等法院被
    告前案紀錄表1份在卷可查(本院卷第61頁至第65頁)，被告
    於有期徒刑執行完畢後5年內再犯本案有期徒刑以上之罪，
    為累犯。本案審酌被告於刑之執行完畢後，仍未能戒慎其行
    ，顯見其對於刑罰之反應力薄弱，先前所處之刑罰難收矯治
    之效，並無應量處最低法定刑否則有違罪刑相當原則，亦無
    法適用刑法第59條酌量減輕其刑規定之情形，參酌司法院釋
    字第775號解釋意旨，依刑法第47條第1項之規定加重其刑。
  ㈦爰審酌被告未得告訴人之同意，將告訴人之含有個人資訊、
    隱私照片洩漏予第三人，侵害告訴人人格權、隱私權非輕，
    顯見其缺乏尊重他人權益之法治觀念，所為實不可取。另衡
    及被告犯後坦承犯行，自陳其已將先前所拍攝告訴人相關影
    片、照片均刪除，及被告未與告訴人和解彌補告訴人損害，
    傳送裸照對象為1人等情節；再參以被告前科素行，與其自
    陳國中肄業，務農，月薪新臺幣1、2萬元，領有低收入戶證
    明，且尚需扶養母親與4名子女等一切情狀(本院卷第54頁、
    第55頁)，量處如主文所示之刑，並諭知易科罰金之折算標
    準。
四、沒收
　　被告用以拍攝上開照片之未扣案本案手機1支，為被告所有
    ，供其為本案犯行所用之物，應依刑法第38條第2項前段規
    定宣告沒收，且依同條第4項規定，於全部或一部不能沒收
    或不宜執行沒收時，追徵其價額。
五、不另為無罪諭知
　㈠公訴意旨另以：被告另將裸照1張傳送予張育圖，亦涉犯刑法
    第318條之1之無故洩漏因利用電腦相關設備而持有他人之秘
    密罪嫌。
　㈡犯罪事實應依證據認定之，無證據不得認定犯罪事實；不能
    證明被告犯罪者，應諭知無罪之判決，刑事訴訟法第154條
    第2項、第301條第1項分別定有明文。
　㈢查被告除上開裸照2張外，另傳送1張告訴人手背照片予張育
    圖，照片中手指有刺青圖案，有照片1張在卷可稽(警卷第27
    頁)，且經告訴人陳述在卷(偵卷第26頁)，是起訴書記載裸
    照3張，應有誤會。又手背並非個人身體隱私部位，即難認
    屬關於他人身體隱私部位之秘密，應無從論以刑法第318條
    之1之無故洩漏因利用電腦相關設備而持有他人之秘密罪。
    惟此部分與前揭論罪部分有想像競合犯之裁判上一罪關係，
    爰不另為無罪之諭知。　　
據上論斷，應依刑事訴訟法第273條之1第1項、第299條第1項前
段，個人資料保護法第20條第1項、第41條，刑法第11條前段、
第318條之1、第47條第1項、第41條第1項前段、第38條第2項前
段、第4項，刑法施行法第1條之1第1項，判決如主文。
本案經檢察官葉喬鈞提起公訴，由檢察官黃立夫到庭執行職務。
中　　華　　民　　國　　111 　年　　2 　　月　　15　　日
                  刑事第二庭   法  官   黃麗竹 
以上正本證明與原本無異。 
如不服本判決應於收受送達後20日內向本院提出上訴書狀，並應
敘述具體理由；其未敘述上訴理由者，應於上訴期間屆滿後20日
內向本院補提理由書(均須按他造當事人之人數附繕本)「切勿逕
送上級法院」。
告訴人或被害人如對於本判決不服者，應具備理由請求檢察官上
訴，其上訴期間之計算係以檢察官收受判決正本之日期為準。 
　　　
                               書記官   黃巧吟　　　　　
中　　華　　民　　國　　111 　年　　2 　　月　　15　　日
附錄本案論罪科刑法條全文：
個人資料保護法第20條
非公務機關對個人資料之利用，除第六條第一項所規定資料外，
應於蒐集之特定目的必要範圍內為之。但有下列情形之一者，得
為特定目的外之利用：
一、法律明文規定。
二、為增進公共利益所必要。
三、為免除當事人之生命、身體、自由或財產上之危險。
四、為防止他人權益之重大危害。
五、公務機關或學術研究機構基於公共利益為統計或學術研究而
有必要，且資料經過提供者處理後或經蒐集者依其揭露方式無從
識別特定之當事人。
六、經當事人同意。
七、有利於當事人權益。
非公務機關依前項規定利用個人資料行銷者，當事人表示拒絕接
受行銷時，應即停止利用其個人資料行銷。
非公務機關於首次行銷時，應提供當事人表示拒絕接受行銷之方
式，並支付所需費用。
個人資料保護法第41條
意圖為自己或第三人不法之利益或損害他人之利益，而違反第6
條第1項、第15條、第16條、第19條、第20條第1項規定，或中央
目的事業主管機關依第21條限制國際傳輸之命令或處分，足生損
害於他人者，處5年以下有期徒刑，得併科新臺幣1百萬元以下罰
金。
中華民國刑法第318條之1
無故洩漏因利用電腦或其他相關設備知悉或持有他人之秘密者，
處2年以下有期徒刑、拘役或1萬5千元以下罰金。